臺灣雲林地方法院刑事判決　　　　　　　　　　　　　九十一年度交訴字第二九號
　　公　訴　人　臺灣雲林地方法院檢察署檢察官
　　被　　　告　乙○○
　　選任辯護人　黃勝昭
右列被告因過失致死案件，經檢察官提起公訴（九十一年度偵字第二０九八號），本
院判決如左：
    主  文
乙○○從事業務之人，因業務上之過失致人於死，處有期徒刑拾月。緩刑年。
    事  實
一、乙○○為元發混凝土股份有限公司（下稱元發公司）之貨車司機，以駕駛營業大
    貨車為業，係從事駕駛業務之人，於民國（下同）九十一年四月二十四日十六時
    許，駕駛元發公司所有車牌號碼八Ｇ─九七九號營業用大貨車（混凝土攪拌車）
    ，裝載該公司之混凝土，沿雲林縣北港鎮扶朝里雲一六四號公路由西往東方向行
    駛，欲往扶朝里卸貨，執行業務中，於同日十六時十七分許，行經該路段第六號
    橋附近與產業道路之無號誌交岔路口，原應注意汽車行駛時，汽車駕駛人應注意
    左右人車動態，並隨時採取必要之安全措施；且車輛行至無號誌之交岔路口，轉
    彎車應暫停讓直行車先行。而依當時天候晴、日間有自然光線、路面狀態乾燥、
    路面狀況無缺陷、道路無障礙物、視距良好，並無其他不能注意之情事，其能注
    意竟疏於注意，貿然於該路口右轉。適有黃雪芳騎乘車牌號碼ＭＫＤ–０五七號
    機車，在乙○○車後同向行駛，因未注意乙○○所駕駛之上開大貨車，已在該交
    岔路口前三十公尺處顯示方向燈、並減速準備右轉之車前狀況，而仍趨車直行在
    乙○○所駕上開大貨車右後車輪處併行。乙○○在上開路口轉彎時，因疏於注意
    左右人車動態，因而未發現上開黃雪芳人車，亦未暫停讓直行車先行，致其所駕
    駛之上開大貨車右後車輪擦撞黃雪芳所騎機車之左側手剎車手把，導致黃雪芳人
    車失控往左倒地後，向南方產業道路方向滑行三．一公尺，並因大貨車正右轉行
    駛，而使大貨車之右後車輪碾壓黃雪芳戴有安全帽之頭部，使黃雪芳受有左側額
    部眶部裂傷十三×四×一公分、頦部擦傷三×二公分合併顱內出血、左肩胛上部
    擦傷六×四公分、左胸乳部破裂廣泛性擦地傷三四×二一公分、左胸腔骨折合併
    血氣胸、腹臍部擦地傷二四×十四公分合併腹腔內出血、與左臂、大膝等多處擦
    傷、及出血性休克等傷害。乙○○於上開犯罪未為偵查機關發覺以前，主動以大
    貨車上之無線電委請元發公司之調度小姐王怡惠叫救護車並向警方報案，並於警
    員到場時自承肇事自首，接受裁判，而黃雪芳經送醫急救後，仍告不治死亡。
二、案經被害人黃雪芳之夫甲○○告訴及臺灣雲林地方法院檢察署檢察官相驗後主動
    偵查起訴。
    理  由
一、訊據被告乙○○對於其是元發公司之營業大貨車司機，為從事駕駛業務之人，在
    上開時地駕駛前開大貨車，執行業務中，因過失與被害人黃雪芳騎乘上開機車發
    生車禍，致被害人受有前揭傷害，經送醫急救後，仍不治死亡等情，坦承不諱。
    惟辯護人以辯護意旨狀辯稱：被告轉彎時被害人尚在被告車後方約二台車左右之
    距離，並非處於併行之狀態，故被告無暫停讓直行車先行之義務；且以被害人發
    生擦撞後，被害人之人車並未捲入被告之車下，而是持續向前拋離倒地後捲入被
    告之車下方之情，亦足認被害人事發當時之車速過快，並未於交岔路口減速慢行
    ，自後追撞被告所駕車輛所致，故被告對於本件車禍之發生應無過失等語。經查
    ：
（一）被告前揭自白之事實，有雲林縣警察局北港分局北港派出所受理各類案件紀錄
      表、變死案件初步調查報告表、道路交通事故調查報告表、台灣雲林地方法院
      檢察署驗斷書、相驗屍體證明書各一紙與檢察官勘驗筆錄一份、和現場暨肇事
      車輛照片十四幀在相驗卷可參，足信無誤。
（二）又肇事後因被害人所騎機車壓在被害人的腿上，因而經被告於員警到現場處理
      前，將該機車抬起向反方向翻過來乙節，業經被告在警訊中陳述明確，由上開
      肇事機車照片及檢察官勘驗筆錄所載，被害人所騎機車的左側有與馬路磨擦的
      痕跡、腳踏板處夾有路旁雜草、左後視鏡彎曲移位及左側手剎車手把斷裂，而
      右側則無明顯之擦撞痕跡等情，可見當時被害人所騎機車是向左倒地後滑行磨
      擦路面無誤。另依上開道路交通事故調查報告表事故現場圖所示，擦地痕是位
      於轉彎處，機車倒地之後輪位置是在上開擦地痕之南方（產業道路方向）三．
      一公尺處，血跡及安全帽的位置則在機車後輪位置再向南方一．三公尺處；而
      肇事後被告所駕駛之大貨車右側車身並無明顯的擦撞痕跡，只有在右後側前車
      輪有條狀之新刮擦痕、後輪則有比較大的刮擦痕跡，被害人所戴安全帽的左邊
      及後方並有破裂等情，亦有上開現場及肇事車輛照片可資比對；另以被告在本
      院及偵查中自陳，其是在已打方向燈、車到橋頭時，自右後視鏡看到被害人騎
      機車在其後方，然其要轉彎時就沒有看到被害人之情；及被害人所受前揭之傷
      害，均偏在左半部等情，本件車禍是由於被告駕駛大貨車右轉時，未注意左右
      人車動態，致未發現被害人騎機車在其右後側前車輪處，即貿然右轉，致其所
      駕大貨車右後側前車輪擦撞被告所騎機車之左手剎車手把，使被害人失去平衡
      在事故現場圖擦地痕位置向左倒地後，向南方產業道路方向滑行三．一公尺，
      並因被告所駕大貨車正在右轉行駛，因而使大貨車之右後側後輪碾壓被害人戴
      有安全帽之頭部所致，應足認定。
（三）且以上開被害人倒地後機車尚壓在其腿上，其人身並未與機車分離，及機車倒
      地之後輪位置是在擦地痕之南方三．一公尺處，其距離並不遠之情節，可見本
      件事故之擦撞力量並不大，因此，難認被告之行車速度有過快之情。又因機車
      之最前端是在前車輪護蓋及車頭把手部分，且機車之手剎車手把是設計向後拉
      以達到剎車的功能，卻無法向前拉，因此機車自後追撞前車時，其最前端之前
      輪護蓋及車頭部分應會有撞擊之痕跡，手剎車手把因符合其設計操作之方向，
      亦不會有斷裂之現象；然觀上開被害人之機車，除上開在左側護板與腳踏板部
      分有與路面磨擦之痕跡外，其前車輪護蓋及車頭部分並無碰撞痕跡，且該機車
      之左手剎車把手已斷裂，已如前述，並有上開照片可佐，與機車自後追撞之跡
      証不符，故辯護人辯稱本件車禍是由於被害人超速行駛，並自後追撞被告所駕
      車輛所造成云云，不足採信。
（四）另公訴意旨以被告在偵查中自陳：被告是在距離橋二台車的距離前打方向燈等
      語。並經檢察官飭警丈量該橋之長度為十三‧一公尺、被告所駕駛之車號八Ｇ
      –九七九號大貨車車身長為七‧八公尺，因而認被告未依規定在轉彎前三十公
      尺處顯示右轉燈光而有過失等語。然查，前開被告未於交岔路口前三十公尺處
      顯示方向燈之事實為被告所否認；而依上開丈量結果，被告顯示方向燈之地點
      距橋的另一端合計雖只有二十八．七公尺（13.1+7.8×2=28.7），尚未達三十
      公尺，然上開公路與產業道路轉彎處並非在過橋後馬上轉彎，尚有間隔寬達二
      公尺以上、長滿雜草之河堤、路肩，始接該產業道路之通行柏油部分，有上開
      現場照片所示機車倒地之相關位置可資比對。因此，尚無証據足以証明被告未
      依規定顯示方向燈，併此敘明。
（五）再者，被告在偵查中供稱：其所駕車輛之方向燈並無故障，且其是在顯示方向
      燈後，車子到橋頭準備轉彎時，從後視鏡看到被害人騎機車在被告所駕駛車子
      的後方等情。以上開現場照片所示，肇事後被告之大貨車右邊方向燈仍在閃亮
      ，並無故障；及該橋長度只有十三．一公尺，離轉彎路口已近，被告應已開始
      減速準備轉彎；另以被告轉彎時，被害人之機車正好在其右後車輪之位置等情
      ，被告前開所辯，應堪信屬實。則被害人在被告顯示方向燈，並減速準備轉彎
      時，既在被告所駕車輛之後方，其應已可認知被告即將右轉，其竟未減慢行，
      仍趨車前往被告所駕大貨車右後車輪處併行，其未注意車前狀況，並採取必要
      之安全措施，亦足以認定。
二、按汽車行駛時，駕駛人應注意車前狀況及左右人車動態，並隨時採取必要之安全
    措施；且車輛行至無號誌之交岔路口，轉彎車應暫停讓直行車先行，道路交通安
    全規則第九十四條第三項及第一百零二條第一項第二款規定足資參照。又本件事
    故發生時，天候晴、日間有自然光線、路面狀態乾燥、路面狀況無缺陷、道路無
    障礙物、視距良好等情，有上開交通事故調查報告表各項記載及現場照片可參，
    足信無誤；此外，並無其他不能注意之情事，且被告於顯示方向燈時，既已發現
    被害人騎機車跟在其車後，一般人均能預見被害人可能繼續前行，故被告轉彎前
    自應再確認被害人之行車位置，被告能注意竟未注意確認，致未能發現被害人人
    車，亦未暫停讓被害人直行車先行，而貿然於該路口右轉，因而使其所駕駛之上
    開大貨車右後車輪擦撞被害人所騎機車，導致被害人人車失控倒地後，碾壓被害
    人之戴有安全帽之頭部，使被害人因而受有前開傷害，送醫後不治死亡，被告有
    過失甚明。雖被害人在被告顯示方向燈，並減速準備轉彎時，未減速慢行，仍趨
    車前往被告所駕大貨車右後車輪處併行，其未注意車前狀況，並採取必要之安全
    措施，對於本件車禍之發生，亦有部分過失，然被告之過失責任，並不因而解免
    。且被害人既因上開傷害送醫不治死亡，則被告之過失行為，與被害人之死亡間
    ，顯有相當之因果關係亦足認定，辯護人辯稱被告無過失云云，核無可採。本件
    事証明確，被告業務過失致人於死犯行，足以認定，應予依法論科。
三、核被告所為，係犯刑法第二百七十六條第二項業務過失致人於死罪。被告於於上
    開犯罪未為偵查機關發覺以前，以車上無線電委請元發公司之調度小姐王怡惠向
    警方報案自首而受裁判，業經被告陳述明確，並有上開北港派出所變死案件初步
    調查報告表載明可按，足信屬實，應依自首之規定減輕其刑。爰審酌被告並無犯
    罪之前科，有台灣高等法院被告全國前案紀錄表可參，並有正當職業，素行良好
    ，和本案肇事雙方過失之比例、所生損害，被告肇事後主動報案，坦承犯行，雖
    未與被害人家屬達成和解，惟係由於被害人家屬要求高額之賠償金所致，有被告
    及告訴人在本院之供述可參等一切情狀，量處如主文所示之刑。又被告未曾受有
    期徒刑以上刑之宣告，有上開前科資料可稽，且因過失觸犯本罪，惡性不大，經
    此罪刑之宣告後，當知警惕，信無再犯之虞，故本院認其所受宣告之刑以暫不執
    行為適當，爰併諭知緩刑三年，以啟自新。
四、另被告具狀聲請發還本案肇事車輛八Ｇ–九七九號營業用大貨車等語。查本案並
    無檢察官命令扣押上開車輛之相關資料；且本案已宣判，並未就上開車輛宣告沒
    收，故應由聲請人逕向該查扣機關申請發還，併此敘明。
五、據上論斷，應依刑事訴訟法第二百九十九條第一項前段，刑法第二百七十六條第
    二項、第六十二條前段、第七十四條第一款，罰金罰鍰提高標準條例第一條前段
    ，判決如主文。
本案經檢察官蔣得龍到庭執行職務。
中      華      民      國    九十一    年      八    月    二十九      日
                                        臺灣雲林地方法院刑事第一庭
                                            法  官  黃  一  馨
右正本證明與原本無異。
如不服本判決，應於判決送達後十日內向本院提出上訴狀( 應附繕本 )。
                                            書記官  鄭  國  銘
中      華      民      國    九十一    年      八    月    二十九      日
附錄：
中華民國刑法第二百七十六條
因過失致人於死者，處二年以下有期徒刑、拘役或二千元以下罰金。
從事業務之人，因業務上之過失犯前項之罪者，處五年以下有期徒刑或拘役，得併科
三千元以下罰金。
